臺灣桃園地方法院行政訴訟判決　
111年度交字第156號
原      告  賴至業    
被      告  桃園市政府交通事件裁決處
                        設桃園市○○區○○路00號7樓~8樓
代  表  人  張丞邦      住同上
訴訟代理人  黃一鳴律師  送達處所：同上
上列當事人間交通裁決事件，原告不服被告民國111年4月6日桃
交裁字第58-D79B30054號裁決，提起行政訴訟，本院判決如下：
    主  文
原處分撤銷。
訴訟費用新臺幣參佰元由原告負擔。
    事實及理由
一、本件係原告不服被告所為道路交通管理處罰條例（下稱道交
    處罰條例）第8條之裁決而提起撤銷訴訟，依行政訴訟法第2
    37條之1，應適用交通裁決事件訴訟程序，本院並依同法第2
    37條之7規定，爰不經言詞辯論，逕為裁判。
二、事實概要：
　　原告所有之車牌000-0000號普通重型機車（下稱系爭機車）
    ，於民國110年12月31日下午4時43分許，在桃園市○○區○○街
    000號前發生交通事故（系爭機車停放該處時遭他車撞擊，
    下稱系爭事故），經桃園市政府警察局交通警察大隊（下稱
    舉發機關）員警認定原告有「在顯有妨礙他車通行處所停車
    」違規行為，予以逕行舉發並填製第D79B30054號舉發通知
    單。嗣原告提出陳述，經舉發機關查復後仍認違規事實明確
    ，被告乃依道交處罰條例第56條第1項第5款規定，以111年4
    月6日桃交裁罰字第58-D79B30054號裁決書（下稱原處分）
    裁處原告罰鍰新臺幣（下同）600元。原告不服，提起本件
    行政訴訟。
三、本件原告主張略以：
　㈠道交處罰條例第56條第1項第5款規定之「顯有」，係不確定
    法律概念，主管機關應就其認定「顯有」妨礙其他人車通行
    處劃設禁行標線或限制標誌，才可要求人民遵循此規定。且
    原告係按照道路交通安全規則第112條第3項，依車輛順行方
    向將系爭機車緊靠路面邊緣停放，並無阻礙其他人車通行。
　㈡聲明：原處分撤銷。
四、被告答辯略以：
  ㈠舉發機關111年3月18日函略以：經審視本件事故資料及行車
    紀錄器影像畫面，系爭機車占用部分車道停車，違規屬實，
    舉發機關依規定舉發事故當事人違規，並無違誤等語。
  ㈡依道交處罰條例第56條第1項第4款、第5款規定可知，在設有
    禁止停車標誌、標線之處所停車與在顯有妨礙他人、車通行
    處所停車，此二類情形皆為違停之處罰事由，易言之，就在
    顯有妨礙他人、車通行處所停車之處罰，並不以該停車處所
    劃設有禁止停車標誌或標線為必要。本件原告占用部分車道
    停車，已足認顯有妨礙其他人、車通行之情事，是被告依法
    裁處，應無違誤。
　㈢聲明：駁回原告之訴。
五、本院之判斷：
　㈠前揭事實概要欄所載之事實，除後列之爭點外，餘為兩造所
    不爭執，並有舉發通知單、裁決書及其送達證書、原告陳述
    書、違規查詢資料、道路交通事故現場圖、事故現場相片4
    張及行車紀錄器影像光碟等在卷可憑，足信屬實。
  ㈡依兩造前揭所述，可知本件爭點為：被告認定原告系爭機車
    於前揭時、地有「在顯有妨礙他車通行處所停車」之違規行
    為，而依道交處罰條例第56條第1項第5款規定，對原告加以
    裁罰，究有無違誤？茲論述如下：
　1.按道路交通安全規則第112條第1項第9款規定：「汽車停車
    時，應依下列規定：九、顯有妨礙其他人、車通行處所，不
    得停車。」，道交處罰條例第56條第1項第5款規定：「汽車
    駕駛人停車時，有下列情形之一者，處新臺幣600 元以上1,
    200 元以下罰鍰：五、在顯有妨礙其他人、車通行處所停車
    。」。參酌上開規定之文義及立法意旨，係為消除道路上任
    意停放車輛情形，以維護交通秩序，避免交通秩序紊亂。從
    而，倘駕駛人之停車，依客觀情況，已明顯導致妨礙其他人
    、車通行或阻礙交通順暢，即可認已違規，自非以駕駛人主
    觀感受為判斷基準。準此，經原舉發機關具體判斷該車輛之
    停靠位置、該路段之道路寬窄，人、車流通量之大小，人、
    車通行時是否顯受到妨礙等因素為綜合判斷依據，倘其判斷
    結果無違一般人日常生活經驗法則時，原則上法院理應予以
    尊重。
　2.原告主張略以：原告係依道路交通安全規則第112條第3項規
    定，依車輛順行方向將系爭機車緊靠路面邊緣停放，並無妨
    礙人車通行等語。經查，觀諸本院卷第15頁之事故現場相片
    ，可知本件違停地點之白實線線寬為15公分，依道路交通標
    誌標線號誌設置規則第183條第1項本文規定「路面邊線，用
    以指示路肩或路面外側邊緣之界線。其線型為白實線，線寬
    為15公分…」，足認原告停車地點路面之之白色實線，應為
    路面邊線。又系爭機車事發當時之停放位置係超過路面邊線
    （機車後車輪壓在路面邊線上方，故機車後車輪以後的車尾
    部分有占用車道）一情，有行車紀錄器影像內容可參（光碟
    附本院卷第43頁袋內），足認屬實，則本件被告以原告機車
    之停放位置已占用車道，車道係設計供車輛通行，於車道停
    車已造成其他人車之不便與危險等為由，而認定系爭機車之
    停放已妨礙其他人、車通行，經核其判斷結果尚無違一般人
    日常生活經驗法則，被告據此而為裁決，尚屬有據。
　3.惟按行政罰法第19條規定：「違反行政法上義務應受法定最
    高額新臺幣3 千元以下罰鍰之處罰，其情節輕微，認以不處
    罰為適當者，得免予處罰」，經查，本件原告主張：其當日
    將系爭機車停放該處，係因自家門口在施作鋁門窗工程，騎
    樓無法停車，遂改將機車停在該處（路肩），該地點為原告
    老家已住了40年餘，肇事車輛AKS-7218車主承認其因疲勞駕
    駛偏離車道，致撞擊路旁停放之BSS-3951汽車後再推撞原告
    機車等情（參本院卷第51頁之原告陳述書），核與卷附之行
    車紀錄器影像及事故現場相片4張之內容均相符合（被告對
    上情亦未爭執），足信為真，是可知本件事故之發生，係原
    告將機車停放在住家附近之路旁時遭他車不慎撞擊後推撞所
    致，而如前所述，原告機車原停放之位置雖有違規，然占用
    車道之範圍極小（係機車後車輪往後之車尾部分占用車道）
    ，是考量其違規停車之情節尚屬輕微，又非事故發生之肇因
    ，所違反之「道交處罰條例第56條第1項第5款」規定應處罰
    鍰法定最高金額為3千元以下之處罰（為「600元以上1,200
    元以下」），本院認以不處罰為適當，爰依前揭行政罰法第
    19條規定，認應免予處罰。
六、綜上所述，原告於前揭時、地確有「在顯有妨礙他車通行處
    所停車」之違規行為，然經本院綜合考量上情，認為本案符
    合行政罰法第19條規定要件而認應予免罰，是原告訴請撤銷
    原處分，為有理由，應予准許，爰判決如主文第一項所示。
七、本件事證已明，兩造其餘陳述及提出未經援用之證據，核與
    判決結果不生影響，爰不另一一論述。
八、本件第一審裁判費為300元，原應由敗訴之被告負擔，惟考
    量本件原告於前揭時地確有違規行為，係經本院審酌行政罰
    法第19條規定後予以免罰，是依行政訴訟法第104條準用民
    事訴訟法第81條第2款規定，本院認為仍應由勝訴之原告負
    擔較為適當，爰諭知如主文第2 項所示。
據上論結，本件原告之訴為有理由，依行政訴訟法第237條之7、
第237條之8第1項、第104條、民事訴訟法第81條第2款，判決如
主文。　　
中　　華　　民　　國　　111 　年　　8 　　月　　16　　日
　　　　　　　　        　行政訴訟庭　法　官　周玉羣
上為正本係照原本作成。
如不服本判決，應於判決送達後20日內，向本院提出上訴狀並表
明上訴理由（原判決所違背之法令及其具體內容或依訴訟資料可
認為原判決有違背法令之具體事實），其未載明上訴理由者，應
於提出上訴後20日內向本院補提理由書（上訴狀及上訴理由書均
須按他造人數附繕本，如未按期補提上訴理由書，則逕予駁回上
訴），並應繳納上訴裁判費新臺幣750元。
中　　華　　民　　國　　111 　年　　8 　　月　　16　　日
　　　　　　　　　　　        　　　　書記官　鄭敏如